臺灣高等法院高雄分院刑事裁定
111年度抗字第71號
抗  告  人  
即 受 刑人  林正禮



上列抗告人即受刑人因聲明異議案件，不服臺灣高雄地方法院中
華民國111年2月22日裁定(111年度聲字第95號)，提起抗告，本
院裁定如下：
    主  文
抗告駁回。
    理  由
一、抗告意旨略以：原裁定疏未審酌抗告人即受刑人林正禮並不
    符合法務部所發布「酒駕再犯發監標準」中有關「5年內3犯
    」之標準，亦未斟酌抗告人所涉本案犯行距離前次犯行已逾
    5年有餘，核其認事用法均顯屬率斷。又通緝之目的在於保
    全逃亡或藏匿之被告，以利刑事訴訟程序之進行，與「如易
    科罰金，顯難收矯正之效或難以維持法秩序」，須考量受刑
    人之行為造成法益侵害之嚴重性、行為情狀及行為手段等因
    素，尚難認有合理關聯。故原裁定以抗告人前曾受通緝為由
    ，逕認抗告人如不予執行，難收矯正之效或難以維持法秩序
    ，容有未洽。另同質性犯罪之次數，亦非衡量難收矯正之效
    或難以維持法秩序之絕對標準。再者，原裁定疏未審酌檢察
    官於做成「不准抗告人易科罰金」之執行指揮處分前，並未
    賦予抗告人陳述意見及個人特殊事由之機會，亦未就抗告人
    個人之因素予以審酌，認事用法容有違誤，與憲法保障人權
    及訴訟權之意旨有違。原確定判決已將抗告人3次涉犯不能
    安全駕駛罪嫌列入刑度及是否准予易科罰金之裁量，給予抗
    告人適當之刑罰，能否僅因抗告人3犯酒駕，即認如易科罰
    金，顯難收矯正之效或難以維持法秩序。因檢察官所為上開
    處分顯有裁量濫用之情事，且原裁定認事用法均容有未洽，
    為此提起本件抗告，請求撤銷原裁定等語。
二、依刑法第41條第1項及刑事訴訟法第457條等規定，得易科罰
    金之案件，法院裁判所諭知者，僅易科罰金折算之標準，至
    准否易科罰金，係由執行檢察官依刑法第41條第1 項但書規
    定，審酌受刑人是否有因易科罰金，「難收矯正之效或難以
    維持法秩序」之例外情形，而為決定。所謂「難收矯正之效
    」及「難以維持法秩序」，乃指執行檢察官依具體個案，經
    綜合考量犯罪特性、情節及受刑人個人特殊事由等事項後，
    認受刑人確有因不執行所宣告之刑，難收矯正之效，或難以
    維持法秩序者而言。又其中所稱犯罪特性、情節等事項，固
    得事先依確定之卷內資料予以審查，惟受刑人個人特殊事由
    ，則須在給予受刑人有向執行檢察官（言詞或書面）表示其
    個人特殊事由之機會之情況下，檢察官始能對受刑人是否有
    個人之特殊事由及其事由為何，一併加以衡酌。若受刑人已
    有表示意見或個人特殊事由之機會，且檢察官已依上開事項
    ，衡酌受刑人是否有「難收矯正之效或難以維持法秩序」之
    情事，如其裁量權之行使，並無違法等裁量瑕疵之情形，即
    難認其執行指揮有何違法或不當。
三、關於各地方檢察署對於酒後駕車累犯之案件發監標準，臺灣
    高等法院檢察署102 年6 月26日檢執甲字第10200075190 號
    函文（下稱高檢署函文）說明二雖函示：受刑人5年內3犯刑
    法第185 條之3 第1 項之罪者，應認為「易科罰金難收矯正
    之效，或難以維持法治序」，而不准予易科罰金，惟有下列
    情形之一者，得斟酌個案情況考量准予易科罰金：㈠受刑人
    係單純食用含有酒精之食物（如薑母鴨、麻油雞、燒酒雞）
    ，而無飲酒之行為。㈡吐氣酒精濃度低於0.55mg/l，且未發
    生交通事故或異常駕駛行為。㈢本案犯罪時間距離前次違反
    刑法第185 條之3 第1 項之罪之犯罪時間已逾3 年。㈣有事
    實足認被告已因本案開始接受酒癮戒癮治療。㈤有其他事由
    足認易科罰金已可收矯正之效或維持法秩序者等語。惟依刑
    法第41條第1 項但書規定，受刑人是否得以易科罰金，仍應
    以受刑人是否有難收矯正之效或難以維持法秩序之情事，而
    為裁量決定。不論上開函文之性質為何，仍應受刑法第41條
    第1項但書規定之拘束。亦即縱使受刑人5年內3犯刑法第185
     條之3 第1 項之罪者，但並無難收矯正之效或難以維持法
    秩序之情事者，仍可易科罰金。如受刑人並非於5年內3犯刑
    法第185 條之3 第1 項之罪者，但認易科罰金不足以收矯正
    之效或維持法秩序者，亦可不予易科罰金。
四、抗告人前於民國97年間，因犯不能安全駕駛動力交通工具罪
    ，經原審法院以98年度審交簡字第2854號判決判處有期徒刑
    2 月確定；又於98年間，因犯不能安全駕駛動力交通工具罪
    ，經原審法院以98年度審交簡字第5425號判決判處有期徒刑
    3月確定；再於103 年12月12日因犯不能安全駕駛動力交通
    工具罪，經原審法院於104 年1 月30日以104 年度交簡字第
    294 號判決判處有期徒刑6 月，併科罰金新臺幣（下同）1 
    萬元，有期徒刑如易科罰金，罰金如易服勞役，均以1,000 
    元折算1 日確定（下稱本案）等情，有原審法院104 年度交
    簡字第294 號刑事簡易判決書（原審卷第143頁以下）、臺
    灣高等法院被告前案紀錄表在卷可參。
五、本案確定之後，臺灣高雄地方檢察署檢察官審核該案件，認
    抗告人本案係第3次犯不能安全駕駛動力交通工具罪，且本
    次酒測值更高達1.49MG/L，又發生車禍，對公眾交通安全危
    害甚大，若准予易科罰金難收矯正之效，故不准予易科罰金
    及易服社會勞動，並通知抗告人於同年4 月8日到案執行。
    嗣抗告人配偶對於檢察官不准予易科罰金及易服社會勞動之
    執行指揮聲明異議，經原審法院以104年度聲字第1434號裁
    定駁回，抗告後，經本院以104年度抗字第83號裁定駁回抗
    告確定。又抗告人於110 年11月26日通緝到案後，經檢察官
    於同日發監執行等情，有該裁定書、易科罰金案件初核表、
    刑事執行案件進行單、訊問筆錄及檢察官執行指揮書在卷可
    參（詳原審卷第69頁以下、第75頁以下、第89頁、第91頁、
    第107頁以下、第111頁）。
六、抗告人入監服刑後，抗告人之子於110 年12月20日具狀為抗
    告人聲請易科罰金，並提出聲請易科罰金理由書、戶口名簿
    、配偶診斷證明書、抗告人心臟內科通知簡訊、抗告人診斷
    證明書。經書記書於刑事執行案件進行單上記載：本件抗告
    人因3犯酒駕案件，經檢察官於104年（誤載為103年）3月17
    日以已3犯酒駕，且本次酒測值高達1.49MG/L，又發生車禍
    ，對公眾交通安全危害甚大，若准予易科罰金難收矯正之效
    ，審核認本件不准予易科罰金及易服社會勞動。抗告人於11
    0年11月26日經警緝獲發監執行，現抗告人兒子具狀陳述抗
    告人自該次犯行後，因需照料配偶及自身疾病關係，鮮少飲
    酒，雖已屆65歲，仍勤奮工作，負擔家計，聲請本件准予易
    科罰金等語，送請檢察官審核，經檢察官裁量不予准許後，
    於110 年12月23日以雄檢榮嵩110 執緝1267字第1100085448
    號函覆不准易科罰金。抗告人於收受上開函文後，遂向原審
    法院聲明異議等情，有刑事聲明異議狀、上開函文、刑事聲
    請易科罰金狀、刑事執行案件進行單在卷可參（詳原審卷第
    5頁以下、第21頁、第115頁以下、第119頁）。
七、不論前開高檢署函文性質為何，受刑人是否得以易科罰金，
    仍應以受刑人是否有難收矯正之效或難以維持法秩序之情事
    ，而為裁量決定。縱使受刑人並非於5年內3犯刑法第185 條
    之3 第1 項之罪；且本案犯罪時間距離前次違反刑法第185 
    條之3 第1 項之罪之犯罪時間已逾5 年，但認易科罰金不足
    以收矯正之效或維持法秩序者，亦可不予易科罰金，業如前
    述。本案抗告人之子具狀為抗告人聲請易科罰金時，藉由提
    出聲請易科罰金理由書、戶口名簿、配偶診斷證明書、抗告
    人心臟內科通知簡訊、抗告人診斷證明書等資料，已給予就
    抗告人個人特殊事由陳述意見之機會。又觀之前開刑事執行
    案件進行單上記載，檢察官審酌裁量之項目，除就「本案係
    第3次犯不能安全駕駛動力交通工具罪，且本次酒測值更高
    達1.49MG/L，又發生車禍，對公眾交通安全危害甚大」等抗
    告人犯罪特性、情節，加以考量外；復就「抗告人自該次犯
    行後，因需照料配偶及自身疾病關係，鮮少飲酒，雖已屆65
    歲，仍勤奮工作，負擔家計」等個人特殊事由，予以衡酌。
    經綜合考量後，認本案若准予易科罰金難收矯正之效，仍維
    持原不得易科罰金之決定。整體而言，檢察官於裁量決定之
    前，就抗告人個人特殊事由部分，已給予陳述意見之機會；
    於裁量決定時，亦針對具體個案，綜合考量抗告人犯罪特性
    、情節及個人特殊事由等事項後，認抗告人確有因不執行所
    宣告之刑，難收矯正之效。並未以抗告人經通緝到案；或抗
    告人3次涉犯不能安全駕駛罪，作為裁量之依據或唯一依據
    。　
八、執行檢察官就抗告人是否確因易科罰金，而有難收矯正之效
    ，或難以維持法秩序之情事，有裁量判斷之權限，本院僅得
    審查檢察官裁量時其判斷之程序有無違背法令、事實認定有
    無錯誤、其審認之事實與刑法第41條第1項但書之裁量要件
    有無合理關連、有無逾越或超過法律規定之範圍等問題，原
    則上不宜自行代替檢察官判斷抗告人有無上開情事。本案檢
    察官經綜合評價、衡酌後，認抗告人有上開不適宜為易科罰
    金之情形，而不准抗告人易科罰金之執行命令，係屬檢察官
    裁量權之合法行使範圍，且查無前開違法等裁量瑕疵之情事
    ，自難認為違法或不當。原審裁定理由雖就抗告人經通緝到
    案有自行代替檢察官為判斷之瑕疵，但認為檢察官不准抗告
    人易科罰金之執行命令，並無違法或不當，則無違誤。因此
    ，抗告人以前述抗告理由，提起抗告，指摘原裁定為不當，
    為無理由，應予駁回。
據上論結，應依刑事訴訟法第412條，裁定如主文。
中　　華　　民　　國　　111 　年　　3 　　月　　29　　日
                    刑事第三庭  審判長法  官  吳進寶
                                      法  官  徐美麗
                                      法  官  方百正
以上正本證明與原本無異。
本裁定不得再抗告。
中　　華　　民　　國　　111 　年　　3 　　月　　29　　日
                                      書記官  呂姿儀